【裁判字號】    89,台非,339
【裁判日期】    890928
【裁判案由】    貪污
【裁判全文】
最高法院刑事判決                                八十九年度台非字第三三九號
    上訴人  最高法院檢察署檢察總長
    被  告  甲○○
右上訴人因被告貪污案件，對於台灣高等法院中華民國八十八年十一月二十四日第二
審確定判決（八十七年度上訴字第一八二六號，起訴案號：台灣台北地方法院檢察署
八十五年度偵字第一四二六四號），認為違法，提起非常上訴，本院判決如左：
    主  文
上訴駁回。
    理  由
非常上訴理由稱：「按判決不適用法則或適用不當者為違背法令。刑事訴訟法第三百
七十八條定有明文。依原判決事實欄所記載之事實，被告係內政部警政署保安警察第
二大隊第二中隊隊員，於民國八十四年七月十五日至八十五年五月三十日止，承辦該
中隊主計業務，負責於每月發放薪資時，扣取所得稅款及健康保險費，並依規定按時
繳納。扣繳所得稅款並應於每年一月底前，將上一年內扣繳各納稅義務人之稅款數額
，開具扣繳憑單彙報該管稽徵機關查核，將扣繳憑單填發納稅義務人。為依據法令從
事公務之人員。明知其從各官警、隊員薪資所扣取之稅款及健保費，係其職務上持有
之非公用私有財物，竟意圖為自己不法之所有，將八十四年九月份至八十五年四月份
之健保費及八十四年十月份至八十五年五月份之所得稅款，自該中隊劃撥帳戶提領後
陸續予以侵占挪用。於八十五年五、六月間被發覺。可知被告係內政部警政署保安警
察第二大隊第二中隊承辦主計人員，為其行為時所得稅法第八十九條第一項第二款所
規定之扣繳義務人。其侵占扣繳之稅捐，除犯行為時貪污治罪條例第六條第一項第三
款之侵占職務上持有之非公用私有財物罪外，並犯行為時稅捐稽徵法第四十二條第二
項之扣繳義務人侵占扣繳之稅捐罪。原判決僅論以行為時貪污治罪條例第六條第一項
第三款之罪，置其所犯行為時稅捐稽徵法第四十二條第二項之罪於不論，已屬不合。
又其在任職期間之八十四年七月至十二月間，每月均有扣取隊員邱義勛等人之所得稅
款，有該中隊七至十二月份官警薪津發放表影本附於該中隊刑事案件偵查卷可稽。雖
其於扣取各該官警之稅款後，未依規定按時繳納於國庫，乃係其侵占之結果，究非並
未扣繳。乃竟於其職務上制作之扣繳憑單之扣繳稅額欄記載為「○」，表示並未扣繳
各該官警之稅款，自屬明知為不實之事項，在其職務上所掌管之公文書為不實之登載
，且足以生損害於各該官警，應有刑法第二百十三條罪嫌。原判決竟謂被告扣取各該
官警之稅款而未繳，在扣繳憑單上之扣繳稅額欄記載為「○」，不成立公務上登載不
實罪，尤屬違誤。案經確定，攸關法律之正確適用，合依刑事訴訟法第四百四十一條
、第四百四十三條提起非常上訴，以資糾正」等語。
本院按判決確定後，發見該案件之審判係違背法令者，最高法院檢察署檢察總長固得
向最高法院提起非常上訴。又非常上訴審，應以原確定判決所確認之事實為判決基礎
，倘若非常上訴理由係對卷宗內同一證據資料之證明力持與原判決相異之評價，指原
判決認定事實不當，即係對於事實審法院證據取捨裁量權行使之當否任意指摘，自與
非常上訴係以統一法令適用之本旨有違。本件被告甲○○侵占扣繳之稅款，其一行為
觸犯符合行為時貪污治罪條例第六條第一項第三款之侵占職務上持有之非公用私有財
物罪，及稅捐稽徵法第四十二條第二項之扣繳義務人侵占扣繳之稅捐罪，屬法規競合
之關係，僅應擇一論以較重之行為時貪污治罪條例第六條第一項第三款之罪，刑責較
輕之法條，當然在摒棄之列，原判決未予說明，逕適用行為時貪污治罪條例第六條第
一項第三款之罪，雖稍嫌簡略，尚不生不適用法則之違背法令問題。再原判決於事實
欄內載明「……對於缺繳之八十五年一月份至五月份薪資所得（扣繳）稅額新台幣（
下同）五十二萬八千六百六十元，因已侵占花費耗去，而向家人籌借，始於八十五年
六月十日繳清（如附表一）」，於理由四、五內分別說明「被告侵占非公用私有財物
之金額應係附表一部分五十二萬八千六百六十元」「被告固於八十四年十至十二月按
月扣取薪資所得稅額，惟被告因未按期報繳國庫，而發還各隊員，由其自行申報繳納
，被告扣而未繳，自不應於扣繳憑單記載為已扣繳及其金額，被告將之記載為『○』
難認其為公務上登載不實。」足見原判決僅認定被告侵占八十五年一月份起至五月份
之薪資所得扣繳稅額五十二萬八千六百六十元。至於八十四年十月份起至十二月份之
薪資所得扣繳稅額，因被告未按時報繳國庫，而發還各隊員，由各隊員自行申報繳納
，被告並未侵占該扣繳稅額。非常上訴理由謂：「雖其於扣取各該官警之稅款後，未
依規定按時繳納於國庫，乃係其侵占之結果，究非並未扣繳。乃竟於其職務上製作之
扣繳憑單之扣繳稅額欄記載為『○』，表示並未扣繳各該官警之稅款，自屬明知為不
實之事項，在其職務上所掌管之公文書為不實之登載，且足以生損害於各該官警，應
有刑法第二百十三條罪嫌」，而與原判決所確認之事實為相異之評價。揆之上開說明
，非常上訴意旨指摘原判決有不適用法則或適用法則不當之違背法令，容有誤會，應
予駁回。
據上論結，應依刑事訴訟法第四百四十六條，判決如主文。
中      華      民      國    八十九    年      九      月    二十八    日
                              最高法院刑事第三庭
                                  審判長法官  陳  錫  奎
                                        法官  洪  清  江
                                        法官  吳  昆  仁
                                        法官  李  伯  道
                                        法官  陳  世  雄
      右正本證明與原本無異
                                              書  記  官
中      華      民      國    八十九    年      十      月      二      日


司法院資訊處製作；財團法人民間司法改革基金會備份。
